臺灣士林地方法院民事判決
109年度訴字第1885號
原      告  蘇培德  
訴訟代理人  龔君彥律師
            邱學思律師
被      告  高文義  
訴訟代理人  馮聖中律師
複  代理人  蔡喬宇律師
上列當事人間請求解除契約等事件，本院於民國111年4月15日言
詞辯論終結，判決如下：
    主      文
被告應給付原告新臺幣柒拾壹萬玖仟元，及自民國一百零九年八
月二十一日起至清償日止，按週年利率百分之五計算之利息。
訴訟費用由被告負擔。
    事實及理由
一、訴狀送達後，原告不得將原訴變更或追加他訴。但請求之基
    礎事實同一者者，不在此限，民事訴訟法第255條第1項第2
    款定有明文。原告原就本件因買受不動產支付之服務費新臺
    幣（下同）119,000元，依民法第179條不當得利之規定，向
    被告請求（見本院卷一第90頁），嗣後於本院審理中，將此
    部分請求權基礎變更為民法第184條第1項後段（見本院卷二
    第138至140頁）。原告此部分變更訴訟標的，性質上實屬撤
    回原訴並追加新訴，而原告追加之新訴與原訴均係基於其與
    被告簽訂買賣契約買賣不動產，因而支出仲介服務費之事實
    ，有社會事實之共通性及關連性，且證據資料可相互流用，
    屬請求基礎事實同一，依上開規定，應予准許。
二、原告主張：被告與其委託之仲介前向原告詐稱被告所有門牌
    號碼苗栗縣○○鎮○○○路000號房屋（下稱系爭房屋）可年收租
    金880,000元，交屋後並隨同移轉租賃契約，致原告陷於錯
    誤，於民國109年5月10日與被告簽立不動產買賣契約書（下
    稱系爭買賣契約），向被告買受系爭房屋與所坐落基地（合
    稱系爭房地），買賣總價5,950,000元，原告並已支付價金6
    00,000元。原告於交屋前始發現系爭房屋年租金僅200,000
    元而受騙，遂迭於109年7月10日以存證信函、於109年7月24
    日以本件起訴狀、於110年2月1日以本件民事準備狀為撤銷
    系爭買賣契約之意思表示，系爭買賣契約已歸於無效，則被
    告無法律上原因受有原告已付價金之利益，致原告受損害，
    應返還該價金，爰依民法第179條規定請求被告返還。另被
    告以詐術使原告陷於錯誤簽訂系爭買賣契約，並因而需支付
    119,000元之仲介費用，自係故意以背於善良風俗之方法，
    使原告受有該仲介費用之損害，爰依民法第184條第1項後段
    規定，請求被告賠償該仲介費用之損害119,000元等語。並
    聲明：被告應給付原告719,000元，及自起訴狀繕本送達翌
    日起至清償日止，按週年利率5%計算之利息。
三、被告則以：系爭房地之租金並非系爭買賣契約之重要事項，
    不足影響原告訂立系爭買賣契約之意思形成。況被告未曾向
    原告明確表示或保證系爭房屋可年收租金880,000元，且系
    爭房屋因出租予學生，每年亦約有800,000元之租金收入；
    系爭房地雖出租於訴外人林妍蓁，但租期僅至111年9月30日
    止，距兩造約定之交屋日期僅餘2年多，對於原告就系爭房
    地使用影響甚微。是原告並未舉證證明遭詐欺，其以遭詐欺
    為由，撤銷系爭買賣契約並請求返還價金，自屬無據。另原
    告依系爭買賣契約第5條、第9條第6項約定，應於稅單核發
    後5日內將第3期款1,250,000元存匯入專戶，並於109年7月1
    5日前履行全部價金之給付。惟原告遲延給付價金，經被告
    於同年月14日發函催告原告於3日內給付第3期款，並於同年
    月31日再度發函催告原告於10日內付清全數價金，逾期即解
    除契約及沒收原告已付價金，原告猶未為之，被告已於110
    年1月6日發函解除系爭買賣契約，依約即得沒收原告已付價
    金，原告不得請求被告返還等語，資為抗辯，並聲明：原告
    之訴駁回。
四、兩造不爭執之事項（見本院卷二第146至149頁，文字依判決
    論述需要略作調整）
  ㈠被告於107年9月15日，將其所有門牌苗栗縣○○鎮○○○路000號
    房屋（即系爭房屋）出租予訴外人林妍蓁，約定租賃期間自
    同年10月1日至111年9月30日，每半年租金為100,000元，林
    妍蓁可不經被告同意轉租並與他人簽訂房屋租賃契約書。嗣
    林妍蓁將系爭房屋轉租他人使用。
  ㈡原告於109年5月10日與被告簽立不動產買賣契約書（即系爭
    買賣契約），向被告買受系爭房屋與所坐落基地（即系爭房
    地），約定買賣總價5,950,000元，第1期款600,000元，應
    於簽約時給付；第3期款1,250,000元，應於稅單核發後5日
    內給付；尾款4,100,000元，應於辦理銀行貸款後給付，倘
    無須辦理銀行貸款，則應於給付第3期款時併同給付。原告
    已支付第1期款600,000元予被告，另已支付119,000元之仲
    介服務費予訴外人非凡不動產有限公司。
  ㈢系爭買賣契約第5條第3項約定「甲方（即原告）若有遲延給
    付價金之情事，每逾1日按遲延價金萬分之二計算違約金給
    付乙方（即被告）。若甲方逾10日仍未配合給付該遲延價金
    ，再經乙方定期催告仍不履行時，乙方有權解除本契約。」
    第9條第6項約定「本約買賣標的雙方應於產權移轉登記完畢
    ，並辦妥相關之他項權利登記或塗銷等作業無誤後辨理點交
    （若因相關作業遲延者，最遲不得逾109年7月15日）同時甲
    方應履行全部價金之給付…。如屆最後期限乙方仍不能點交
    時，乙方應自最後期限之次日起算，每逾1日按買賣總價金
    萬分之二計付違約金賠償甲方。如逾15日乙方仍不能點交，
    再經甲方定期間催告仍不履行時，甲方有權解除本約。」第
    10條第2項記載「本契約簽訂後，甲方若有違約情事經乙方
    合法解除本約，甲方對乙方負損害賠償責任，且甲方已支付
    之價金應交付乙方沒收作為懲罰性違約金。」
  ㈣系爭房地於辦理現值申報及契稅申報時，因逾期未檢附相關
    文件，申報案經逕行註銷，嗣後亦未續行辦理移轉所有權登
    記所需手續，系爭房地現仍登記為被告所有。
  ㈤原告於109年6月9日寄發板橋光復橋郵局第37號存證信函予被
    告，請求於函到5日內提供系爭房屋之租賃契約影本，被告
    於109年6月20日收受上開存證信函。
  ㈥原告於109年7月10日寄發板橋光復橋郵局第39號存證信函予
    被告，記載：「本人透過全國不動產板橋加盟店仲介居間介
    紹苗栗縣○○鎮○○○路000號房屋，並保證該標的房屋年收租金
    為800,000元整。…本人於109年6月9日發函請買方提供租賃
    契約書之相關資料。詎料，賣方之租約內容，為賣方已出租
    於第三人林妍蓁，租金為每半年100,000元…。與本人之認知
    差距甚大，與告知本人之買賣事實與條件明顯不符，造成本
    人重大之損失。本人深感於本買賣中，賣方隱瞞不實，仲介
    方亦疏於調查，讓本人陷於錯誤。本人將依法保護本人權益
    。」被告於同日收受該信函。
  ㈦被告於109年7月14日寄發臺北中崙郵局第1153號存證信函，
    催告原告應於函到3日內依系爭買賣契約第5條約定給付第3
    期價金1,250,000元，該存證信函於109年7月15日送達原告
    。
  ㈧被告於109年7月31日寄發十方法律事務所109年7月31日109年
    十方聖字第109073101號函予原告，請求於函到10日內付清
    買賣價金及辦理點交，函文內容並記載：「請丙○○先生於函
    達10日內付清全部價金，並配合本人辦理點交之事宜，以期
    圓滿解決，否則本人將依本合約第10條第1項約定，解除本
    合約，並沒收已支付之價金作為懲罰性違約金。」該函於10
    9年8月6日送達原告。
  ㈨訴外人即原告配偶李穎於109年7月24日任具狀人向臺灣新北
    地方法院提起本件訴訟，事實及理由欄記載：「起訴被告以
    欺騙隱瞞之手段，誘騙本人簽訂不合理合約，希望達到解除
    合約，並返還價金之目的」，該起訴狀繕本於109年8月20日
    送達被告。
  ㈩原告於110年2月1日以民事準備狀表明撤銷就系爭買賣契約所
    為之意思表示，被告訴訟代理人於110年2月2日收受該書狀
    。
五、得心證之理由
  ㈠原告得以受詐欺撤銷就系爭買賣契約所為意思表示
　　⒈民法第92條第1項前段規定，因被詐欺而為意思表示者，表
      意人得撤銷其意思表示，其所欲保護之法益為「表意者意
      思表示形成過程之自由」，且所稱詐欺行為，係指對於表
      意人意思形成過程屬於重要而有影響之不真實事實，表示
      其為真實，而使他人陷於錯誤、加深錯誤或保持錯誤者而
      言，不包括就行為對象（事或物）之特性為不實或誇大之
      陳述，欲以價值判斷影響表意人決定自由之情形。至不真
      實之事實是否重要而有影響意思之形成，應以該事實與表
      意人自由形成意思之過程有無因果關係為斷（最高法院10
      0年度台上字第858號判決意旨參照）。
　　⒉被告自承系爭房地係3層樓建物，每層有3間房間，均出租
      給當地學生，並已明確告知仲介乙○○系爭房地每年租金收
      入落在「800,000元上下」等語（見本院卷一第155頁）。
      此與證人即被告方仲介人員乙○○於本院審理中證稱：系爭
      房地買賣過程中，都是被告的兒子「小高」跟我聯絡。「
      小高」提供給我租金相關資料上面就是寫每學期租金400,
      000元，上下學期差不多800,000元等語（見本院卷二第43
      頁）相合，且有「小高」製作並傳送與乙○○之租金整理表
      格（即原證4）中，109年2月15日至同年6月30日系爭房地
      出租之租金合計403,290元可證（見本院卷一第94頁、第9
      8頁）。證人即原告方仲介人員甲○○於本院審理中復證稱
      ：乙○○有把手機給我看其與「小高」的對話，我有看到原
      證4的表格，確認收租的狀況以及投報率，我沒有看到租
      約，但我看原證4的表上面寫得很清楚，上面的數字在我
      的經驗來看也算合理，後來我有轉達給原告說我看系爭房
      屋一學期租金收入有400,000元、一年租金收入有800,000
      元等語（見本院卷二第35頁、第39頁），可見被告確實由
      其子「小高」，輾轉經乙○○、甲○○向原告傳達系爭房地每
      年約可收取租金800,000元之資訊。至被告嗣雖辯稱：當
      時僅是按手邊現有資料，表列暫時預估之租金收入傳送給
      乙○○，亦有向乙○○稱該表是預估的，後來實際計算後，才
      知收入係如本院卷一第159頁，107年為615,000元、108年
      為683,280元、109年為653,588元等語（見本院卷二第120
      頁）。然依被告所提與乙○○之對話紀錄，其稱「預估」者
      ，係系爭房屋內有一四人房雖已出租給4名學生居住，每
      名學生收19,000元，但仍請乙○○向原告稱預估租給3個人
      ，每名學生收18,000元等語（見本院卷二第122頁），與
      原證4表格無關。況被告確有經乙○○向原告傳達系爭房屋
      租金收入為每年約800,000元，已如前述。則無論系爭房
      屋真實租金收入為何，均不影響被告向原告傳達之資訊內
      容。
　　⒊被告於107年9月15日，將其所系爭房屋出租予林妍蓁，約
      定租賃期間自同年10月1日至111年9月30日，每半年租金
      為100,000元，林妍蓁可不經被告同意轉租並與他人簽訂
      房屋租賃契約書。嗣林妍蓁將系爭房屋轉租他人使用等情
      ，為兩造所不爭（見不爭執事項㈠）。則依民法第425條第
      1項規定，被告於與林妍蓁租賃契約存續期間出售系爭房
      地於原告，於將系爭房地所有權移轉於原告後，上開租賃
      契約對原告仍繼續存在，林妍蓁得繼續依上開租賃契約占
      有使用系爭房屋，及系爭房屋所坐落之基地。原告於租期
      屆至前除自林妍蓁收取每半年100,000元，每年200,000元
      之租金外，無從就系爭房地為其他使用收益。可見被告向
      原告所稱每年得就系爭房地收取租金約800,000元上下等
      語，並非實在。被告雖辯稱於簽訂系爭買賣契約前，即有
      如實將系爭房地係由二房東林妍蓁管理、出租乙節告知乙
      ○○等語（見本院卷二第120頁），然乙○○證稱：簽約前被
      告方沒有講過系爭房屋現正出租給二房東，每月只能收20
      0,000元租金，是簽約後才講，被告與林妍蓁的租約，也
      是成交後要辦貸款的時候「小高」才傳給我等語（見本院
      卷二第44至45頁）。甲○○亦稱：簽約前被告方包括乙○○跟
      「小高」都完全沒有講過房子租給林妍蓁，每年只能收20
      0,000元租金的事情；我是簽約大概2個月後，因為銀行要
      求系爭房屋之租約，才能調高貸款成數，我們本來要求被
      告提供，未獲回應，寄了兩次存證信函，才看到被告與林
      妍蓁的租約等語（見本院卷二第35至36頁），與被告前揭
      抗辯全然不符，難認被告此節所辯為可採。
　　⒋甲○○證稱：系爭房地不是我帶原告看的第一間，但是是我
      幫原告簽約的第一間。我帶原告看過2、3間房屋，原告都
      跟我說是基於投資收益才要購買房屋的；簽約前我和原告
      太太有去現場勘查，當時裡面有看起來像學生的租客，據
      乙○○說是全部出租等語（見本院卷二第36至37頁、第39至
      40頁），自原告請甲○○介紹待售房屋，目的均在投資置產
      ，以及原告配偶與甲○○至系爭房屋勘查，見該房屋係全部
      出租予學生租客，仍簽訂系爭買賣契約購買系爭房地，可
      見原告購買系爭房地之目的係在出租獲利，則原告自系爭
      房地得收取租金之數額，自屬其意思形成過程重要而有影
      響之事實，與其購買與否之意思表示決定形成具有因果關
      係甚明。加以甲○○證稱：因為投報率的關係，系爭房地是
      在苗栗鄉下，風險大，我身為不動產經紀人，會先評估不
      動產的投報率才會介紹給客戶，如果沒有到每年800,000
      元的投報率我當然不會介紹此物件；原告簽約後知道被告
      以每年200,000元租屋給二房東，就開始不考慮購買，因
      為當時原告以5,950,000元購屋，是考慮投報率，如果投
      報率不符合原本期望就不考慮購買了（見本院卷二第37至
      38頁）；乙○○則證稱：我有跟甲○○說系爭房地一年租金收
      入超過800,000元，因為這樣買方才會去買等語（見本院
      卷二第45頁）。再衡以被告於締約前向原告所稱之每年租
      金大約收入為800,000元，為原告買受系爭房屋後，實際
      每年得向林妍蓁收取之數額200,000元之4倍。又以原告向
      被告買受系爭房屋之價金5,950,000元計算每年獲利佔投
      入資金比例之投資報酬率，若以被告所稱每年約800,000
      元之租金收入計算，每年投資報酬率為13%（計算式：800
      ,000÷5,950,000≒13%，小數點以下四捨五入）；若以原告
      實際得向林妍蓁收取之每年租金200,000計算，每年投資
      報酬率僅3%（計算式：200,000÷5,950,000≒3%，小數點以
      下四捨五入），其間差異甚鉅。被告告知原告系爭房地每
      年租金得收取約800,000元之錯誤事實，復非僅以價值判
      斷影響表意人決定自由，而係就原告意思形成過程屬於重
      要而有影響之事實為不實之告知，即屬詐欺無疑。
　　⒌被告雖辯稱：系爭買賣契約約定交屋日期為109年7月15日
      ，至被告與林妍蓁租約終期之111年9月30日僅餘2年餘，
      對原告就系爭房地之使用收益影響甚微，難認係原告意思
      表示形成之重要事項；且原告購得系爭房地後，囿限於談
      判能力等因素，未必能以與現在相同之價格出租，更難認
      租金多寡影響原告購買與否之決定等語。然被告告知原告
      之租金數額，與原告實際得向林妍蓁收取之租金數額，每
      年相差600,000元，僅以2年計，即相差1,200,000元，較
      之原告向被告購買系爭房地之價金僅5,950,000元而言，
      難認對於原告意思表示之形成無影響。再原告購得系爭房
      地後得收取之租金數額，之所以與被告告知之數額存有差
      距，係因被告於出售系爭房屋前，已將系爭房屋全部以每
      年租金200,000元出租於林妍蓁，原告在該租約有效存在
      之期間內，亦僅能遵守該租約所定條件，此與原告談判能
      力、市場榮枯等因素全然無涉。被告執此辯稱其所告知原
      告之事項並非影響原告意思表示形成之重要事項，實屬無
      據。系爭房地每年租金得收取約800,000元之事實，既屬
      足以影響原告是否購買系爭房地意思表示形成之重要事項
      ，被告告知原告上開錯誤事項，即屬詐欺，原告得依民法
      第92條規定，撤銷其因受被告詐欺而就系爭買賣契約所為
      之意思表示。
  ㈡原告已合法撤銷就系爭契約所為意思表示，被告應返還所受
    領價金
　　⒈原告配偶李穎於109年7月24日任具狀人向臺灣新北地方法
      院提起本件訴訟，事實及理由欄記載：「起訴被告以欺騙
      隱瞞之手段，誘騙本人簽訂不合理合約，希望達到解除合
      約，並返還價金之目的」等情，為兩造所不爭（見不爭執
      事項㈨）。而本件起訴狀具狀人欄雖係由原告配偶李穎具
      名，然原告欄仍係記載原告姓名，且事實即理由欄記載：
      「本人於109年5月10日於板橋全國房屋與被告簽訂不動產
      買賣契約…」（見新北卷第11頁），可見李穎係代理原告
      提出本件起訴狀。又以原告合法委任之訴訟代理人之後具
      狀稱：原告提起本件訴訟主張已撤銷意思表示等語（見本
      院卷二第172頁），復於李穎所具之起訴狀具狀人欄簽名
      承認（見新北卷第12頁、本院卷二第145頁），可見李穎
      係有權代理原告提出本件起訴狀，則以該起訴狀所為之意
      思表示，即直接對原告發生效力。
　　⒉解釋意思表示，應探求當事人之真意，不得拘泥於所用之
      辭句；法律行為經撤銷者，視為自始無效，民法第98條、
      第114條第1項分別定有明文。原告起訴狀記載：起訴被告
      以欺騙隱瞞之手段，誘騙本人簽訂不合理合約，希望達到
      解除合約，並返還價金之目的等語，業已敘明其係因遭被
      告詐欺簽訂系爭買賣契約等民法第92條第1項所定意思表
      示撤銷權之要件事實，及欲據此解消系爭買賣契約效力之
      意思，雖其用語為「解除契約」，並非法條文字之「撤銷
      意思表示」，然觀其真意，應在使其就系爭買賣契約所為
      意思表示歸於無效，以取回就系爭買賣契約所付之價金，
      尚難僅因原告用語未臻精確，即認其以本件起訴狀所為之
      意思表示，非屬民法第92條第1項撤銷權之行使。而上開
      起訴狀繕本於109年8月20日送達被告乙情，復為兩造所不
      爭（見不爭執事項㈨），斯時距原告於109年5月10日簽立
      系爭買賣契約未滿1年，自未逾民法第93條所定之除斥期
      間，而已生撤銷其就系爭買賣契約所為意思表示之效力，
      系爭買賣契約依民法第114條規定，即應視為自始無效。
      被告受領原告所付第1期款600,000元，原係本於系爭買賣
      契約，現系爭買賣契約既已歸於無效，被告受領該款項即
      無法律上之原因，原告依民法第179條規定，請求被告返
      還，即有理由。
  ㈢被告不得解除系爭買賣契約
　　⒈系爭買賣契約第9條第6項約定「本約買賣標的雙方應於產
      權移轉登記完畢，並辦妥相關之他項權利登記或塗銷等作
      業無誤後辨理點交（若因相關作業遲延者，最遲不得逾10
      9年7月15日）同時甲方應履行全部價金之給付…。如屆最
      後期限乙方（即被告）仍不能點交時，乙方應自最後期限
      之次日起算，每逾一日按買賣總價金萬分之二計付違約金
      賠償甲方。如逾十五日乙方仍不能點交，再經甲方（即原
      告）定期間催告仍不履行時，甲方有權解除本約」（見不
      爭執事項㈢），得依該項約定取得契約解除權者，係原告
      （甲方）而非被告（乙方）；該項約定之109年7月15日期
      限，係指點交房屋之期限，而非給付房屋價款之期限，被
      告執此約定為據解除系爭買賣契約，顯有誤會。另系爭買
      賣契約第5條第3項約定「甲方（即原告）若有遲延給付價
      金之情事，每逾一日按遲延價金萬分之二計算違約金給付
      乙方（即被告）。若甲方逾10日仍未配合給付該遲延價金
      ，再經乙方定期催告仍不履行時，乙方有權解除本契約」
      （見不爭執事項㈢）。則被告依系爭買賣契約第5條第3項
      約定取得解除權者，必以原告遲延給付價金為其前提。
　　⒉給付無確定期限者，債務人於債權人得請求給付時，經其
      催告而未為給付，自受催告時起，負遲延責任，民法第22
      9條第2項前段定有明文。所謂無確定期限，指未定期限及
      雖定有期限而其屆至之時期不確定二種情形，前者稱不定
      期債務，後者稱不確定期限之債務（最高法院94年度台上
      字第1353號判決意旨參照）。依兩造間系爭買賣契約第5
      條約定，系爭房地價金5,950,000元，分為第1期款600,00
      0元，應於簽約時給付；毋須給付第2期款；第3期款1,250
      ,000元，應於稅單核發後5日內給付；尾款4,100,000元，
      如辦理銀行貸款，應於產權過戶完成後3個工作日內將核
      貸款項轉入專戶，倘無須辦理銀行貸款，則應於給付第3
      期款時併同給付（見本院卷一第28頁）。今原告業已給付
      第1期款600,000元，為兩造所不爭（見不爭執事項㈡），
      原告就第1期款並無給付遲延之情。而依系爭買賣契約第5
      條約定，原告給付第3期款及尾款之義務，均屬不確定期
      限之債務。被告於稅單核發5日後，方得請求原告給付第3
      期款；至稅單核發5日後或系爭房地產權過戶完成3個工作
      日後，方得請求原告給付尾款，於上開期限屆至，且經被
      告催告之前，均難謂原告有何陷於給付遲延之情。
　　⒊本件不動產買賣所應繳納之稅捐，依系爭買賣契約第8條第
      4項約定，包括契稅、土地增值稅、印花稅。其中，契稅
      依契稅條例第18條第1項規定、土地增值稅依土地稅法第4
      9條第2項前段規定，均需經主管稽徵機關收受申報案件，
      並核定應納稅額後，發單通知納稅義務人。系爭買賣契約
      第5條所指之「稅單核發」，當係指主管稽徵機關核定契
      稅、土地增值稅之應納稅額，並核發該2項稅捐之稅單而
      言。然系爭房地於辦理現值申報及契稅申報時，因逾期未
      檢附相關文件，申報案經逕行註銷，嗣後亦未續行辦理移
      轉所有權登記所需手續，系爭房地現仍登記為被告所有等
      情，為兩造所不爭（見不爭執事項㈣），本件未經完成申
      報，主管稽徵機關自無從核定應納稅額、製發稅單，且系
      爭房地現仍登記為被告所有，被告依系爭買賣契約第5條
      約定，即尚不能向原告請求給付第3期款及尾款。
　　⒋被告雖抗辯原告未依約辦理稅單之核發等語（見本院卷二
      第168頁），然此係有利於被告之事實，依民事訴訟法第2
      77條規定，應由被告負舉證責任。本件系爭土地、房屋雖
      於109年5月20日以網路方式分別申報土地現值移轉及契稅
      移轉，但因逾期未檢附相關文件，經苗栗縣政府稅務局、
      苗栗縣後龍鎮公所逕行註銷該等申報案等情，有苗栗縣政
      府稅務局110年3月25日苗稅土字第1103005683號函（見本
      院卷一第137頁）、苗栗縣○○鎮○○000○0○00○○鎮○○○○00000
      00000號函（見本院卷一第153頁）存卷可查，依系爭買賣
      契約書第6條第1項約定，本件產權移轉登記係雙方共同委
      由特約代書辦理（見本院卷一第28頁），則自上開函文，
      僅足看出本件特約代書未依期提出申報文件，無從認定係
      原告拒絕配合辦理申報。再被告於109年7月14日、同年月
      31日所寄送之存證信函，係催告原告給付價金，並未提及
      請原告配合辦理申報，以便核發稅單（見本院卷一第42至
      47頁），若係因原告拒不配合申報稅額，以致未能獲稅單
      核發，被告當無未置一詞之理。此外，被告並未舉出任何
      證據，證明原告拒絕配合申報稅額，而致主管稽徵機關未
      能核發稅單，其此節所辯，即非可採。
　　⒌本件系爭房地買賣相關稅捐之稅單未經核發，所有權亦未
      移轉登記於原告完竣，被告即不得依系爭買賣契約第5條
      約定請求原告給付第3期款及尾款，更無從以原告遲延給
      付該等款項，依系爭買賣契約第5條第3項約定解除系爭買
      賣契約甚明。再被告依系爭買賣契約第10條第2項約定沒
      收原告已付價金者，以被告合法解除系爭買賣契約為前提
      ，被告既未合法解除系爭買賣契約，其抗辯原告已付價金
      業依系爭買賣契約第10條第2項約定沒收，無從返還等語
      ，即難憑採。　　　
  ㈣被告應賠償原告支付之仲介服務費用119,000元
　　被告雖明知因系爭房屋已出租於林妍蓁，就系爭房地每年僅
    能收取租金200,000元，竟向原告謊稱就系爭房地每年可收
    取800,000元，致原告陷於錯誤而與被告締訂系爭買賣契約
    ，即屬故意以違反善良風俗之方法加損害於原告。又原告業
    已支付119,000元之仲介服務費予非凡不動產有限公司（下
    稱非凡公司）乙情，為兩造所不爭（見不爭執事項㈡），且
    有本院卷一第104頁非凡公司開立之發票可參。而甲○○於本
    院審理中證稱：交易完成後，我們公司即非凡公司有收取買
    方2%的服務費，有發票表示錢有進去等語（見本院卷二第40
    頁）；乙○○則證稱：「小高」有問我解約後仲介費用要如何
    計算，我說仲介完成，解約還是要付仲介費用等語（見本院
    卷二第14頁）。可見非凡不動產有限公司本件所為係媒介居
    間，原告係因系爭買賣契約成立，方需給付居間報酬119,00
    0元（即系爭買賣契約總價款5,950,000元之2%），倘非被告
    詐欺原告，原告即不致訂立系爭買賣契約，而毋庸給付非凡
    公司居間報酬，原告給付居間報酬119,000元，與被告故意
    詐欺之侵權行為間具有相當因果關係，而屬該侵權行為所致
    損害，自得依民法第184條第1項後段，向被告請求賠償。
　㈤給付無確定期限者，債務人於債權人得請求給付時，經其催
    告而未為給付，自受催告時起，負遲延責任。其經債權人起
    訴而送達訴狀，或依督促程序送達支付命令，或為其他相類
    之行為者，與催告有同一之效力；遲延之債務，以支付金錢
    為標的者，債權人得請求依法定利率計算之遲延利息；應付
    利息之債務，其利率未經約定，亦無法律可據者，週年利率
    為5%，民法第229條第2項、第233條第1項前段及第203條分
    別定有明文。本件原告依民法第179條、第184條第1項後段
    規定，請求被告給付，核均屬無確定期限、無約定利率之債
    務。原告依上開規定請求被告給付719,000元，及自起訴狀
    繕本送達被告翌日即109年8月21日（見不爭執事項㈨）起至
    清償日止，按週年利率5%計算之利息，自屬於法有據。
六、綜上所述，原告依民法第179條、第184條第1項後段規定，
    請求被告給付719,000元，及自109年8月21日起至清償日止
    ，按週年利率5%計算之利息，為有理由，應予准許。
七、本件事證已臻明確，兩造其餘攻擊防禦方法及所用證據，經
    核均於判決結果不生影響，爰不逐一論述，附此敘明。
八、據上論結，本件原告之訴為有理由，依民事訴訟法第78條，
    判決如主文。
中　　華　　民　　國　　111 　年　　4 　　月　　29　　日
                  民事第一庭法  官  江哲瑋
以上正本係照原本作成。
如對本判決上訴須於判決送達後 20 日內向本院提出上訴狀。如
委任律師提起上訴者，應一併繳納上訴審裁判費。
中　　華　　民　　國　　111 　年　　4 　　月　　29　　日
                            書記官  張祐誠